臺灣桃園地方法院民事裁定
111年度消債更字第191號
聲  請  人  
即  債務人  陳瑞蓉  
代  理  人  蔡佩儒律師（法扶律師）
上列當事人因消費者債務清理事件聲請更生，本院裁定如下：
    主  文
債務人陳瑞蓉自民國一一一年十月二十七日下午五時起開始更生
程序。
命司法事務官進行本件更生程序。
    理  由
一、聲請意旨略以：聲請人現任職於首爾富企業有限公司（下稱
    首爾富公司），每月收入約新臺幣（下同）2萬4,858元，名
    下除保單1張外，別無其他財產，而無擔保或無優先權之債
    務總額約為189萬4,664元，復未經法院裁定開始清算程序或
    宣告破產，於民國109年7月向本院聲請消費者債務清理之調
    解，因聲請人與最大債權銀行中國信託商業銀行股份有限公
    司（下稱中信銀行）意見不一致而調解不成立，聲請人每月
    薪資扣除必要生活費用後，無法清償上開債務，爰聲請更生
    等語。
二、按債務人不能清償債務或有不能清償之虞者，得依消費者債
    務清理條例（下稱消債條例）所定更生或清算程序，清理其
    債務；債務人無擔保或無優先權之本金及利息債務總額未逾
    1,200萬元者，於法院裁定開始清算程序或宣告破產前，得
    向法院聲請更生；法院開始更生程序之裁定，應載明其年、
    月、日、時，並即時發生效力，消債條例第3條、第42條第1
    項及第45條第1項分別定有明文。次按債務人對於金融機構
    負債務者，在聲請更生或清算前，應向最大債權金融機構請
    求協商債務清償方案，或向其住、居所地之法院或鄉、鎮、
    市、區調解委員會聲請債務清理之調解，同條例第151條第1
    項定有明文。
三、經查：
㈠㈠關於前置協商之要件：
　　聲請人前於109年7月間向本院聲請消費者債務清理之調解，
    因無力清償債務而與最大債權銀行即中信銀行調解不成立等
    情，有本院調解不成立證明書（見司消債調卷第72頁）在卷
    可稽，堪可採認。
　㈡聲請人之債務總額：
　　聲請人陳報無擔保或無優先權之債務總額約189萬4,664元，
    依金融機構債權人台新國際商業銀行股份有限公司、玉山商
    業銀行股份有限公司、中信銀行、臺灣土地銀行股份有限公
    司陳報債權之金額分別為6萬1,885元、7萬294元、79萬9,19
    0元、9萬5,892元（見消債更卷第97至98頁、第101至127頁
    、第135至143頁），是金融機構債權額為102萬7,261元（計
    算式：6萬1,885元＋7萬294元＋79萬9,190元＋9萬5,892元＝102
    萬7,261元）；依非金融機構債權人遠傳電信股份有限公司
    、劉振魁、裕隆企業股份有限公司、中國信託資融股份有限
    公司陳報債權之金額分別為2萬9,607元、9萬元、83萬5,970
    元、10萬1,372元（見消債更卷第99頁、第145至147頁、第1
    67至178頁），是非金融機構債權額為105萬6,949元（計算
    式：2萬9,607元＋9萬元＋83萬5,970元＋10萬1,372元＝105萬6,
    949元）。故本件聲請人之債務總額應為208萬4,210元（計
    算式：102萬7,261元＋105萬6,949元＝208萬4,210元）。　
　㈢關於聲請人之財產及收入：
　　聲請人名下除南山人壽保單1張外，別無任何財產，此有全
    國財產稅總歸戶財產查詢清單、南山人壽保單價值準備金一
    覽表在卷可稽（見消債更卷第51頁、第133頁）；收入部分
    ，聲請人陳稱現任職於首爾富公司，每月薪資約2萬4,858元
    等語，業提出110年度綜合所得稅各類所得資料清單、老年
    職保被保險人投保資料表以佐、110年12月至111年7月薪資
    袋（見消債更卷第59至69頁、第131頁），經核相符，本院
    尚查無聲請人有隱藏其他收入，故以2萬4,858元列計聲請人
    每月收入，應屬合理。
㈣㈣關於聲請人之必要支出：
　　依聲請人最新陳報內容僅陳明每月必要支出金額為1萬8,337
    元，而未明列各項支出之數額、原因及種類，亦未就上開支
    出提出相關單據（見司消債調卷第8頁），然本院審酌此金
    額未逾行政院衛生福利部所公告111年桃園市每人每月最低
    生活費用每人每月為1萬5,281元之1.2倍即1萬8,337元之範
    圍（參酌消債條例第64條之2第1項之規定），是以1萬8,337
    元為聲請人個人每月必要之支出，尚屬合理。
四、聲請人以上開收入扣除必要支出後，每月有餘額6,521元（
    計算式：2萬4,858元－1萬8,337元＝6,521元）可供清償債務
    ，則聲請人欲全數清償上開債務至少需約27年（計算式：20
    8萬4,210元÷6,521元÷12≒26.63），聲請人現年55歲（55年
    出生），距勞工強制退休年齡（65歲）約10年，審酌聲請人
    目前之收支及財產狀況，至其退休時止，顯無法清償聲請人
    前揭所負欠之債務總額，而名下保單價值為0元（見消債更
    卷第133頁），經變賣亦無得一次清償全部債務之可能，考
    量該積欠債務之利息或違約金仍在增加中等情況，堪認聲請
    人之收入及財產狀況，已不能清償上開債務，自應許聲請人
    得藉由更生程序清理債務。
五、綜上所述，聲請人係消費者，已達不能清償債務之程度，經
    消費者債務清理調解不成立，而查無消債條例第6條第3項、
    第8條或第46條各款所定應駁回更生聲請之事由，則其聲請
    ，應屬有據，爰裁定准許，並依同條例第16條第1項規定，
    命司法事務官進行更生程序如主文。
六、本院裁定准許開始更生程序，俾使聲請人得以重建經濟生活
    ，惟本裁定不生免責效力，須聲請人於更生程序中與債權人
    協定更生方案，並持續履行，始能依消債條例第73條免責，
    附此敘明。
中　　華　　民　　國　　111 　年　　10　　月　　27　　日
                  民事第二庭    法　官　許自瑋
正本係照原本作成。
本裁定不得抗告。
本裁定業已於111年10月27日下午5時公告。
中　　華　　民　　國　　111 　年　　10　　月　　27　　日
                                書記官  吳光彧